臺灣高等法院刑事判決　　　　　　　　96年度上訴字第1210號
上　訴　人　臺灣基隆地方法院檢察署檢察官
上　訴　人
即　被　告　乙○○
選任辯護人　文鍾奇律師
上列上訴人因違反毒品危害防制條例案件，不服臺灣基隆地方法
院九十五年度訴字第六八六號，中華民國九十六年一月三十日第
一審判決（起訴案號：臺灣基隆地方法院檢察署九十五年度偵字
第二九五○號），提起上訴，本院判決如下：
    主  文
原判決關於販賣第一級毒品部分撤銷。
乙○○連續販賣第一級毒品，處有期徒刑玖年拾月。販賣毒品所
得新臺幣參萬元，均沒收之，如全部或一部不能沒收時，以其財
產抵償之。
其餘上訴駁回。
    犯罪事實
乙○○（綽號「阿豐」）明知海洛因係毒品危害防制條例第二條
第二項第一款所明文列管之第一級毒品，未經許可不得非法持有
、販賣，竟基於概括之犯意連續利用其所持用之0000000
000、0000000000行動電話與甲○○相互聯絡，並
相約於如附表一所示之時間、地點，以如附表一所示之價格、數
量，先後多次販賣海洛因予甲○○。
    理  由
甲、程序部分：
  壹、按判決書應分別記載裁判之主文與理由；有罪之判決書並
      應記載「犯罪事實」，且得與理由合併記載，為九十三年
      六月二十三日修正之刑事訴訟法第三百零八條所明定，參
      諸其立法理由為：刑事有罪判決所應記載之事實應係賦予
      法律評價而經取捨並「符合犯罪構成要件」之具體社會事
      實，爰參考日本刑事訴訟法第三百三十五條第一項之立法
      例，將原條文後段所定「並應記載事實」修正為「並應記
      載犯罪事實」，以臻明確。
      按關於非屬犯罪構成要件之犯罪細節，並不屬於有罪判決
      書必要記載之事項，自亦非判決理由所應敘述之範圍（最
      高法院九十四年台上字第六三三八號判決參照）；次按，
      有罪判決書應記載之「犯罪事實」，應係指符合犯罪構成
      要件之具體社會事實，如被告犯罪之時間、地點、手段以
      及其他該當於犯罪構成要件而足資認定既判力範圍之具體
      社會事實；至於構成要件以外之其他適用法律事實，例如
      ：刑罰之加重或減輕事由，可無須在「犯罪事實」欄中記
      載，僅於理由內依刑事訴訟法第三百十條第四款記載其理
      由即足（最高法院九十四年台非第一五二號判決參照），
      合先敘明。
  貳、證據能力認定（參見乙、壹所列證據清單）：
    一、本件辯護人文鍾奇律師於本院準備程序時對於證人甲○
        ○、張依孝、高朝宗、陳正全在警詢及檢察官訊問時之
        證言，主張均無證據能力。
    （一）按被告以外之人於審判外之言詞或書面陳述，除法律
          有規定者外，不得作為證據，刑事訴訟法第一百五十
          九條第一項定有明文，證人張依孝、高朝宗、陳正全
          警詢時之證言不符合同法第一百五十九條之二、第一
          百五十九條之三有關傳聞法則例外之規定，該證言均
          無證據能力。
    （二）查據證人甲○○於原審及本院審理時均具結證稱：警
          詢筆錄所述均實在（參見原審卷第八十一頁；本院卷
          第四十二頁反面），且給予被告及其辯護人當場詰問
          證人之機會，此部分之證述與其當庭在法院陳述者無
          異，其內容自具證據能力（按此與刑事訴訟法第一百
          五十九條之二係規定：被告以外之人於檢察事務官、
          司法警察官或司法警察調查中所為之陳述，與審判中
          「不符」時，其先前之陳述具有較可信之特別情況，
          且為證明犯罪事實存否所必要者，得為證據，並不相
          同）。
    （三）次按被告以外之人於偵查中向檢察官所為之陳述，除
          顯有不可信之情況者外，得為證據，刑事訴訟法第一
          百五十九條之一定有明文，查本件證人甲○○、張依
          孝、高朝宗在檢察官訊問時之證言均經具結後依法訊
          問，辯護人復未指出上開證言有何顯不可信之情況，
          僅於書狀中泛指依同法第一百五十九條第一項之規定
          無證據能力，自屬無據，此部分自據證據能力。
    二、本件證據一被告之供述，被告及其辯護人並未主張無證
        據能力；另證據二至證據十二除警訊筆錄及前述之部分
        外，分別符合刑事訴訟法第一百五十九條之一、第一百
        五十九條之四之傳聞法則之例外規定，而均得作為本件
        之證據。
    三、次按被告以外之人於審判外之陳述，雖不符前四條之規
        定，而經當事人於審判程序同意作為證據，法院審酌該
        言詞陳述或書面陳述作成時之情況，認為適當者，亦得
        為證據；又當事人、代理人或辯護人於法院調查證據時
        ，知有第一百五十九條第一項不得為證據之情形，而未
        於言詞辯論終結前聲明異議者，視為有前項之同意，刑
        事訴訟法第一百五十九條之五第一項、第二項分別定有
        明文。
        查證據四：證人楊禎祥於警詢時之陳述，雖屬被告以外
        之人於審判外之言詞陳述，惟被告乙○○及其辯護人未
        於本院言詞辯論終結前就相關證據無證據能力，聲明異
        議，依上開規定，即視為同意於審判程序作為證據，復
        經本院審酌陳述作成時之情況，認為適當，而認得作為
        本件之證據。
    四、證據十三被告及其辯護人並未於本院言詞辯論終結前表
        示無證據能力，復查其取得過程無何明顯瑕疵，而應可
        作為本件之證據。
乙、認定犯罪構成要件事實所憑之證據及其認定之理由：
  壹、證據清單：
      證據一：被告乙○○供述（警詢、偵訊、原審、本院）。
      證據二：證人甲○○證述（警詢、偵訊、原審、本院）。
      證據三：證人張依孝證述（偵訊、原審）。
      證據四：證人楊禎祥證述（警詢、偵訊、原審）。
      證據五：證人高朝宗證述（偵訊、原審）。
      證據六：證人陳正全證述（原審）。
      證據七：證人高一郎證述（偵訊）。
      證據八：證人謝和軒（員警）證述（原審）。
      證據九：證人呂永昭（員警）證述（原審）。
      證據十：證人初殿臣（員警）證述（原審）。
      證據十一：監聽譯文。
      證據十二：基隆地檢署九四年丙○玲勤聲監續字第○○○
                二八三號、○○○三○七號、○○○○一四號
                、○○○○三八號、○○○○七○號通訊監察
                書。
      證據十三：通聯紀錄磁片、光碟（證物袋內）。
  貳、認定之理由：
  一、訊據被告矢口否認起訴書所載之犯行，辯稱：伊與甲○○
      原屬男女朋友關係，因事產生齟齬，甲○○因此放話要被
      告好看，業經呂永昭於原審證述綦詳，雖甲○○於本院庭
      訊時否認上情，惟觀之伊於偵訊時供述，可知伊與被告關
      係匪淺。倘若被告確曾販賣毒品予甲○○，豈有賒欠價金
      之可能？而甲○○於原審、本院均證稱伊向被告買海洛因
      有欠被告錢，且有二、三次之多，衡諸常理，實有不合。
      足證甲○○指稱被告販毒云云，並非實在。
  二、查據證人甲○○於檢察官偵查中證稱：我使用00000
      00000行動電話，監聽譯文是我與乙○○進海洛因時
      ，向我報價叫我報給我朋友知道，如附表二所示監聽譯文
      中「空間」是指海洛因純度，「一比一點五或一比二」是
      指海洛因與葡萄糖之比例；另譯文中「二三」是指他自己
      花二十三萬元去進貨，「二四」是指賣出後可轉一萬元；
      我只有向乙○○買；復於原審及本院審理時具結證稱：警
      詢筆錄所述均實在（按甲○○於警詢時證稱：其自二、三
      月前開始陸續向被告購買海洛因，交易地點都在被告位於
      基隆市○○街住處四十二之四號三樓門口或樓下一樓，海
      洛因每公克價錢為新臺幣（下同）四至六千元不等，前後
      購買約十次，以前都是購買一至二千元，最近開始是每次
      購買一公克，一次買一公克約買五次，前後總共花費約三
      至五萬元向被告購買海洛因，最後一次購買時間是九十五
      年二月十七日晚間十時許，以六千元向被告購入海洛因約
      一公克一小包等語，偵查卷第十八、十九頁參照；原審卷
      第八十一頁；本院卷第四十二頁反面）。
  三、次查，訊據被告自承其先後使用過行動電話000000
      0000、0000000000、000000000
      0，證人甲○○的電話號碼0000000000等語（
      偵查卷第七、十二頁參照），證人亦自承以上開電話與被
      告聯絡（參見偵查卷第七十九頁）。而據證人甲○○所有
      電話號碼0000000000之通信監察譯文所示，證
      人甲○○係於九十四年十二月六日開始向被告購買海洛因
      （參見偵查卷第五十八頁），之後內容均有二人陸續買賣
      海洛因之記錄（詳附表二），此部分不但得以作為證明證
      人甲○○確曾向被告購買海洛因之佐證，亦得確定證人係
      於該日開始向被告購買毒品。
      另被告雖以其先前因金錢借貸問題曾與甲○○發生衝突，
      因此打過甲○○耳光，甲○○曾放話要讓其好看，並舉證
      人呂永昭於原審結證屬實（原審九十六年一月九日審判筆
      錄參照），所辯甲○○因挾怨報復才會故意編派不實內容
      誣指其販賣毒品，固非毫無所據。惟證人甲○○於本院作
      證時稱：與被告係單純的朋友，被告沒有打過我，也未曾
      威脅過我；之前在檢察官訊問時之所以不願與被告對質，
      是因為在外面時被告對我還不錯，所以不想指認他等語（
      參見本院卷第四十二頁及反面），顯然被告與證人吳女之
      間並無何怨懟，否則證人吳女當不致於在檢察官訊問時陳
      述部分迴護被告之詞，果爾，則證吳女人之證言反更堪予
      採信。又甲○○另於原審九十五年度訴字二三五號案件其
      自身所涉犯之販賣第一級毒品海洛因案件中，亦在承審法
      官面前自承其自九十四年十二月間起，至九十五年二月十
      七日止，先後數次向被告購買海洛因，再加入葡萄糖稀釋
      後轉售獲利，甲○○嗣因販賣第一級毒品經原審判處罪刑
      確定之事實，亦經原審依職權調閱上開案卷查明屬實（第
      七十八頁參照），並有卷附判決書影本可參，則甲○○自
      身所涉案件既已判決確定，若其先前指證被告販毒一節不
      實，應無甘冒偽證之風險而於原審及本院審理中仍為一致
      證述之必要，更見甲○○於原審及本院之證述內容應屬事
      實。
  四、綜上各情，被告前開所辯，無非事後諉卸之詞，不足採信
      ，本件事證明確，被告犯行，洵堪認定。
丙、適用法律：
  壹、新舊法比較：
    一、按行為後法律有變更者，適用行為時之法律。但行為後
        之法律有利於行為人者，適用最有利於行為人之法律，
        刑法第二條第一項定有明文。
        本件被告犯罪行為完成時間係在九十五年二月十七日，
        依中華民國刑法施行法第十條之一，中華民國九十四年
        一月七日修正公布之刑法，自九十五年七月一日施行，
        而有依上開規定比較新舊法之必要。
    二、刑法三十三條第五款有關罰金刑之規定，修正前係規定
        一元以上（按銀元）；修正後係規定新台幣一千元以上
        ，以百元計算之，比較新舊法條自以修正前之規定較有
        利於行為人。
  　三、被告行為後，刑法第五十六條連續犯之規定，業於九十
        四年二月二日修正公布刪除，定於九十五年七月一日施
        行，則被告之犯行，因行為後新法業已刪除連續犯之規
        定，此刪除雖非犯罪構成要件之變更，但顯已影響行為
        人刑罰之法律效果，自屬法律有變更，依新法第二條第
        一項規定，比較新、舊法結果，仍應適用較有利於被告
        之修正前刑法論以連續犯（最高法院九十五年第八次刑
        事庭會議決議參照）。
    四、修正前刑法中華民國刑法第六十四條第二項規定：死刑
        減輕者，為無期徒刑，或十五年以上十二年以上有期徒
        刑；同法第六十五條第二項規定：無期徒刑減輕者，為
        七年以上有期徒刑。修正後刑法中華民國刑法第六十四
        條第二項規定：死刑減輕者，為無期徒刑；同法第六十
        五條第二項規定：無期徒刑減輕者，為二十年以下十五
        年以上有期徒刑。依新法第二條第一項規定，比較新、
        舊法結果，應適用較有利於被告之修正前刑法上開條文
        論處。
    五、按比較新舊法時應就「罪刑」有關之共犯、未遂犯、想
        像競合犯、牽連犯、連續犯、結合犯、以及累犯加重、
        自首減輕暨其他法定加減原因（如身分加減）與加減例
        等一切情形，綜其全部罪刑之結果而為比較（參見最高
        法院前揭決議）。
        本件前開新舊法比較之結果，均應適用修正前之法律論
        處，爰勿庸再為綜合比較。
  貳、勿庸為新舊法比較部分：修正前刑法第五十九條係規定：
      犯罪之情狀可憫恕者，得酌量減輕其刑；修正後刑法第五
      十九條係規定：犯罪之情狀顯可憫恕，認科以最低度刑仍
      嫌過重者，得酌量減輕其刑，為法院就酌減審認標準見解
      之明文化，非屬法律之變更，應依一般法律適用原則，適
      用裁判時法。（最高法院九十五年第二十一次刑事庭會議
      參照）
  參、論罪：
    一、核被告所為係犯毒品危害防制條例第四條第一項之販賣
        第一級毒品罪。
    二、吸收關係：被告持有第一級毒品海洛因之低度行為，應
        為販賣之高度行為所吸收，不另論罪。
    三、連續犯：又其先後多次犯行，時間緊接，犯罪構成要件
        相同，顯係基於概括犯意反覆為之，為連續犯，應依修
        正前刑法第五十六條以一罪論。並依修正前刑法第五十
        六條以一罪論，並依法加重其刑。
    四、刑法第五十九條：按犯罪之情狀顯可憫恕，認科以最低
        度刑仍嫌過重者，得酌量減輕其刑，刑法第五十九條定
        有明文。考其立法理由：科刑時原即應依第五十七條規
        定審酌一切情狀，尤應注意該條各款所列事項，以為量
        刑標準，本條所謂「犯罪之情狀可憫恕」，自係指裁判
        者審酌第五十七條各款所列事項以及其他一切與犯罪有
        關之情狀之結果，認其犯罪足堪憫恕者而言，即必於審
        酌一切之犯罪情狀，在客觀上顯然足以引起一般同情，
        認為縱予宣告法定最低刑度猶嫌過重者，始有其適用（
        參見最高法院三十八年臺上字第十六號、四十五年臺上
        字第一一六五號、五十一年臺上字第八九九號判例)。
        查本件被告雖有販賣毒品之犯行，惟犯罪事實所認定之
        販賣次數僅十次，獲得利益約僅三萬元，核其犯罪情節
        尚非重大，而其所犯罪名法定本刑為死刑或無期徒刑，
        與其犯罪情節相較，實屬情輕法重，本院審酌再三，認
        被告犯罪足堪憫恕，在客觀上顯然足以引起一般同情，
        認為縱予宣告法定最低刑度猶嫌過重，而予以適用刑法
        第五十九條酌量減輕其刑。
    五、本件依刑法第七十一條第一項本應先予加重後再予減輕
        其刑，惟本件所犯罪名法定本刑為死刑或無期徒刑，無
        從加重，而僅予減輕其刑。
  肆、科刑：爰審酌被告之犯罪動機、目的係牟取不法利益；犯
      罪時未受到任何刺激；犯罪手段平和；犯罪行為人之職業
      業務員；家庭經濟狀況小康，生活狀況正常；無前科紀錄
      ，品行良好；學歷為高中畢業，智識程度不高；犯罪行為
      人與被害人平日並認識；犯罪行為人違反義務之程度重大
      ；犯罪所產生危險或損害重大；犯罪後不知悔改，飾詞否
      認犯罪，態度不佳；向被告購買毒品後再轉賣他人之證人
      甲○○，因販賣第一級毒品罪經判處有期徒刑八年；轉讓
      第一級毒品經判處有期徒刑一年二月確定等一切情狀，量
      處如主文所示之刑。
  伍、沒收：按犯毒品危害防制條例第四條之罪者，其供犯罪所
      用或因犯罪所得之財物，均沒收之，如全部或一部不能沒
      收時，追徵其價額或以其財產抵償之，同條例第十九條第
      一項定有明文。又上開條文所稱因犯罪所得之財物，以實
      際所得者為限，苟無所得或尚未取得者，自不得為沒收、
      追徵其價額或以財產抵償之諭知（最高法院九十五年度臺
      上字第五四九二號判決意旨參照）；所稱「追徵其價額」
      者，必限於所沒收之物為金錢以外之其他財物而無法沒收
      時，始應追徵其價額，使其繳納與原物相當之價額。如所
      得財物為金錢而無法沒收時，應以其財產抵償之，而不發
      生追徵價額之問題（最高法院九十三年度臺上字第二七四
      三號判決意旨參照）。茲被告係以如附表一所示之價格販
      賣第一級毒品海洛因，其販賣毒品所得為三萬元，因所得
      財物未據扣案，如全部或一部不能沒收時，應以其財產抵
      償之。
丁、對於其他公訴事實之判斷：
  壹、公訴意旨另認為：
    一、被告基於販第一級毒品之概括犯意，自九十五年一月某
        日起至二月某日止，連續在基隆市○○街住處四十二之
        四號被告住處附近，以每錢二萬五千元之代價販賣數次
        第一級毒品海洛因予高朝宗，因認被告此部分亦涉犯毒
        品危害防制條例第四條第一項販賣第一級毒品罪。
    二、被告明知安非他命係毒品危害防制條例所明文列管之第
        二級毒品，未經許可不得非法持有、販賣，竟基於販賣
        安非他命之概括犯意，與有施用海洛因毒癮之張依孝、
        高朝宗、陳正全相互聯絡，並相約於如附表三所示之時
        間、地點，以如附表三所示之價格、數量，先後多次販
        賣安非他命。另基於轉讓安非他命之概括犯意，自九十
        四年十二月某日起，至九十五年一月十四日止，數次在
        基隆市○○街四十二之四號住處，將安非他命轉讓予楊
        禎祥施用，因認被告此部分涉犯毒品危害防制條例第四
        條第二項販賣第二級毒品、第八條第二項之轉讓第二級
        毒品等罪云云。
  貳、按犯罪事實應依證據認定之，無證據不得推定其犯罪事實
      ；又不能證明被告犯罪者，應諭知無罪之判決，刑事訴訟
      法第一百五十四條、第三百零一條第一項分別定有明文。
      次按事實之認定，應憑證據，如未能發現相當證據，或證
      據不足以證明，自不能以推測或擬制之方法，以為裁判基
      礎；又認定不利於被告之事實，須依積極證據，苟積極證
      據不足為不利於被告事實之認定時，即應為有利於被告之
      認定，更不必有何有利之證據（參見最高法院四十年臺上
      字第八六號及三十年上字第八一六號判例）。再按刑事訴
      訟上證明之資料，無論其為直接或間接證據，均須達到通
      常一般之人均不致有所懷疑，而得確信其為真實之程度，
      始得據為有罪之認定，若關於被告是否犯罪之證明未能達
      此程度，而有合理懷疑之存在，致使無從形成有罪之確信
      ，根據「罪證有疑，利於被告」之證據法則，即不得遽為
      不利被告之認定（參見最高法院二十九年上字第三一０五
      號、七十六年台上字第四九八六號判例）。
      訊據被告堅決否認上情，辯稱：高朝宗與被告素有嫌隙，
      甲○○亦受其影響，認被告有販毒，而向被告打聽買毒途
      徑，始有原審判決附表二監聽譯文所示販毒情節，衡諸實
      際，被告經警三次搜索均未扣得任何毒品，此有執行員警
      謝和軒於原審證述可稽。是被告縱有疑似販毒電話，然未
      查扣任何毒品，或與毒品有關之物證，尚不能遽為被告不
      利之認定；關於販賣、轉讓安非他命之部分：公訴人上訴
      意旨泛稱原審不採證人張依孝、高朝宗、陳正全、楊禎祥
      等於偵查中所為對被告不利之證述，認定不當，然並未提
      出任何具體之證明方法或其他證據。是本件公訴人上訴，
      自無足取等語。
  參、經查：
    一、按施用毒品者，其所稱向某人購買（或受讓）之供述，
        須補強證據以擔保其供述之真實性。良以施用毒品者其
        供述之憑信性本不及於一般人，況施用毒品者其供出來
        源，因而破獲者，法律復規定得減輕其刑，其有為偵查
        機關誘導、或為邀輕典而為不實之陳述之可能，其供述
        之真實性自有合理之懷疑。是最高法院一貫之見解，認
        施用毒品者關於其向某人購買（或受讓）毒品之供述，
        必須補強證據佐證，以擔保其供述之真實性，俾貫澈刑
        事訴訟無罪推定及嚴格證明之基本原則。而所謂補強證
        據，指其他有關證明施用毒品者之關於毒品交易之供述
        真實性之相關證據而言，必須與施用毒品者關於毒品交
        易之供述，具有相當程度之關連性，而足使一般人對施
        用毒品者關於毒品交易之供述，並無合理之懷疑存在，
        而得確信其為真實，始足當之（最高法院九十四年度臺
        上字第二○三三號判決意旨參照）。
    二、證人高朝宗雖於檢察官訊問時證稱：我自九十五年一月
        中旬起，至九十五年二月十四日、十五日止，向被告購
        買海洛因，交易地點都在基隆市南榮新村ＯＫ商店前，
        海洛因是一錢二萬五千元，半錢一萬三千元，零點九公
        克則是九千五百元，都是以我的行動電話000000
        0000打被告0000000000或「０九一三」
        開頭之行動電話聯絡；扣案之海洛因是向被告買來的，
        半錢一萬三千元等語（參見偵查卷第八十三至八十五頁
        ），惟於原審審理中則結證改稱：其於警詢中受到警員
        以「不配合指控乙○○，就要移送其販賣毒品罪」等語
        威脅，才會誣指被告販賣毒品，實際上有關購買毒品之
        時間、數量以及價金，係其向真實姓名年籍不詳、綽號
        「黑仔」男子所購買，與被告完全無關（原審九十六年
        一月九日審判筆錄參照）等語，因而其於檢察官訊問時
        所做之上開證述是否屬實已有疑問。再者，本院遍查偵
        查卷所附被告通訊監察譯文，亦無被告販賣海洛因予證
        人高朝宗之直接或間接之對話內容；檢察官雖於嗣後提
        出補充理由書，敘明被告與證人高某於九十五年一月至
        二月間多次通聯記錄，惟通話內容如何則付諸闕如，自
        不得以二人間有多次通話之記錄，即推論被告確有販賣
        海洛因予高朝宗之事實；此外復未再提出其他補強證據
        足資佐證，以擔保其供述之真實性，依前開意旨，此部
        分自無法為不利於被告之認定甚明。
    三、再查，雖據證人張依孝於九十五年二月十八日檢察官偵
        查中結證稱：其使用0000000000、0000
        000000號行動電話，未曾向被告購買過海洛因，
        但從九十五年一月起有向被告購買安非他命，最後一次
        是幾天前，每次購買二至三千元，交易地點在被告住家
        外面（偵查卷第七十五頁參照）；證人高朝宗於九十五
        年二月十九日檢察官偵查中證稱其自九十五年一月中旬
        起至同年二月中旬止，數次向被告購買安非他命，每公
        克四千元（偵查卷第八十三、八十四頁參照）；證陳正
        全則於警詢中陳稱：其在廟口吃滷肉飯時，經由楊禎祥
        認識被告，自九十五年三月二日起，至同年四月七日止
        ，先後向被告購買安非他命三至四次。每次購買三至六
        千元不等，交易地點在南榮新村ＯＫ便利商店（偵查卷
        第四十九、五十頁參照）等語。
        惟查，證人張依孝、高朝宗、陳正全於原審審理時均改
        口證稱：其等並未向被告購買過第二級毒品安非他命（
        參見原審九十五年十一月二十八日、九十六年一月九日
        審判筆錄參照），前後證述內容明顯歧異，且因被告否
        認有如附表三所示之犯行，依上開判決意旨，自應檢視
        公訴人有無提出其他有關證明施用毒品者即張依孝、高
        朝宗、陳正全之關於毒品交易之供述真實性之相關證據
        ，資為補強認定被告有無販賣第二級毒品安非他命之依
        據。公訴人雖援引被告於上開期間持用之行動電話之通
        聯紀錄，用在證明被告曾於如附表三所示之各該時間，
        與證人張依孝、高朝宗、陳正全有密集聯絡之情形，而
        訊據被告固坦承上開門號係其持用無誤，惟通聯紀錄僅
        能證明被告與上開證人間曾以電話互為聯絡，通話內容
        則一無所悉，何以僅憑通聯紀錄即能推斷被告與上開證
        人係因交易安非他命之目的而為聯絡？檢察官此部分證
        據，顯無從補強上開證人證稱其與被告交易毒品之證述
        。再者，證人陳正全於警詢時之證述業據本院認定無證
        據能力，已如前所述，此部分亦無由遽認定被告成立犯
        罪。
    四、公訴意旨認被告連續轉讓第二級毒品安非他命予楊禎祥
        ，唯一證據即係楊禎祥於檢察官偵查中之結證，而楊禎
        祥雖於偵查中證稱：被告自九十四年十二月起，最後一
        次是九十五年一月十四日或十五日之該段期間內，在其
        位於基隆市○○街四十二號住處，無償提供安非他命供
        其施用（偵查卷第一○一、一○二頁參照），然於本院
        審理中亦證述改稱：其因為曾在被告家中施用過安非他
        命，所以才會在檢察官偵查中證稱被告無償轉讓安非他
        命給伊施用，實際上當時伊去被告住處，被告以玻璃瓶
        燃燒安非他命並放置桌上，伊很自然地拿過來施用，被
        告當時並沒有阻止（九十五年十二月五日審判筆錄參照
        ）等語，前後之證述明顯歧異，自不能僅憑其前後不同
        且單一之證述而為不利被告之認定。
戊、原判決一部撤銷一部維持原判決及駁回上訴之理由：
  壹、原審對被告販賣第一級毒品罪部分論罪科刑之判決，固非
      無見。惟查：
    一、本件被告就基於販第一級毒品之概括犯意，自九十五年
        一月某日起至二月某日止，連續在基隆市○○街住處四
        十二之四號被告住處附近，以每錢二萬五千元之代價販
        賣數次第一級毒品海洛因予高朝宗部分，本件經審理後
        認為此部分罪嫌不足，應不另為無罪之諭知，原審認定
        成立犯罪尚有未洽。
    二、原審就被告販賣予甲○○部分認定販賣所得金額為四萬
        元，惟既據證人甲○○所述，約向被告購買約三萬元至
        五萬元左右，依「罪證有疑利於被告」之法理，本院僅
        得為被告此部分獲利三萬元之認定。
    三、原審認為被告先後多次販賣第一級毒品海洛因之犯行，
        時間密切接近，顯係基於反覆持續實行之犯意，為集合
        犯等語，惟被告所為合於連續犯之構成要件，自不得遽
        認定為係集合犯。
  貳、上訴人即被告就販賣第一級毒品罪部分，以其並未犯罪提
      起上訴，為無理由，已如前所述，此部分應予駁回。
      另上訴人即檢察官以被告所涉販賣第二級毒品及轉讓第二
      級毒品仍均成立犯罪，另原審就販賣第一級毒品罪適用刑
      法第五十九條不當為由提起上訴亦無理由，然原判決有關
      販賣第一級毒品罪既有上揭不當之處，自應由本院予以撤
      銷改判，其餘上訴亦應予駁回。
據上論斷，應依刑事訴訟法第三百六十九條第一項前段、第三百
六十八條、第三百六十四條、第二百九十九條第一項前段；毒品
危害防制條例第四條第一項、第十九條第一項；刑法第十一條前
段、第二條第一項前段但書、第五十九條、修正前刑法第五十六
條，判決如主文。
本案經檢察官姜貴昌到庭執行職務。
中　　華　　民　　國　　96　　年　　11　　月　　16　　日
　　　　　　　　　刑事第十八庭  審判長法　官　溫耀源
　　　　　　　　　　　　　　　　　    法　官  段景榕
　　　　　　　 　 　　　　　　　　　　法　官  陳健順
以上正本證明與原本無異。
如不服本判決，應於收受送達後十日內向本院提出上訴書狀，其
未敘述上訴之理由者並得於提起上訴後十日內向本院補提理由書
（均須按他造當事人之人數附繕本）。
                                      書記官 陳菊珍
中　　華　　民　　國　　96　　年　　11　　月　　16　　日
附錄論罪法條：
毒品危害防制條例第四條第一項：
製造、運輸、販賣第一級毒品者，處死刑或無期徒刑；處無期徒
刑者，得併科新臺幣1千萬元以下罰金。
附表一
┌──┬─────┬──────┬────┬───────┬─────┐
│編號│ 販賣時間 │  販賣地點  │販賣對象│販賣次數及價格│ 販賣所得 │
├──┼─────┼──────┼────┼───────┼─────┤
│ 一 │94年12月間│基隆市○○街│甲○○  │共約十次      │ 30,000元 │
│    │起，至95年│42之4 號被告│        │前五次每次購買│（按證人吳│
│    │2 月17日止│住處門口或樓│        │1000元至2,000 │惠蘭稱：30│
│    │          │下          │        │元海洛因；後五│000 元至50│
│    │          │            │        │次每次以4000  │000 元，以│
│    │          │            │        │元至6000元購買│最有利於被│
│    │          │            │        │約1公克海洛因 │告作認定）│
│    │          │            │        │              │          │
└──────────────────────────────────┘
附表二
┌──┬──────┬──────────────┬─────┐
│編號│通話起始時間│            通話內容        │備註      │
├──┼──────┼──────────────┼─────┤
│ 一 │94年12月6 日│豐：二十二萬。              │1.「豐」指│
│    │19時35分48秒│蘭：二兩。                  │  乙○○，│
│    │            │豐：一兩。                  │  「蘭」指│
│    │            │蘭：空間有多大？            │  甲○○。│
│    │            │豐：1比1.5或1比2。          │2.譯文附於│
│    │            │蘭：不然你過來我家。        │  第2950號│
│    │            │豐：我不知道幾號，你跟我說幾│  偵查卷第│
│    │            │號，我就知道了。            │  58頁。  │
│    │            │蘭：260號。                 │          │
├──┼──────┼──────────────┼─────┤
│ 二 │94年12月8 日│蘭：兄，我朋友說空間太小，你│同上卷第59│
│    │5時5分36 秒 │    說有1.5 ，可是沒有呀，最│頁。      │
│    │            │    多1 比1 。              │          │
│    │            │豐：叫他用好一點嘛！        │          │
│    │            │蘭：對。                    │          │
│    │            │豐：可是東西不是我用的呀。  │          │
│    │            │蘭：東西我有試過，但是就是不│          │
│    │            │    到那邊，他今天要再上來。│          │
│    │            │豐：我叫他弄好一點，我跟他公│          │
│    │            │    家，但是我是小部分，我也│          │
│    │            │    跟他說兩、三天人家就要上│          │
│    │            │    來一次，不然哪有可能二十│          │
│    │            │    幾萬我賺五千元，人家昨天│          │
│    │            │    拿了二百多萬，要我幫他找│          │
│    │            │    ，但就是找不到。        │          │
│    │            │蘭：啊那個你就交給你大哥處理│          │
│    │            │    就好了。                │          │
├──┼──────┼──────────────┼─────┤
│ 三 │94年12月10日│蘭：吃飽了嗎？我過去拿了。  │同上卷第61│
│    │20時6分22秒 │豐：好，一張。              │頁。      │
│    │            │蘭：對。                    │          │
├──┼──────┼──────────────┼─────┤
│ 四 │94年12月12日│蘭：你昨天那個東西是跟之前的│同上卷第61│
│    │20時1分27秒 │    一樣嗎？                │頁。      │
│    │            │豐：一樣的呀，同一包的。    │          │
│    │            │蘭：這次這個不持久，且味道不│          │
│    │            │    好。                    │          │
│    │            │豐：那我知道。              │          │
│    │            │蘭：我後來不是跟你講說我朋友│          │
│    │            │    要兩個，怎麼後來拿的味道│          │
│    │            │    差那麼多，你買23，那你要│          │
│    │            │    出多少？                │          │
│    │            │豐：24轉（賺）一萬，可是我這│          │
│    │            │    邊只有半兩，不然出12，一│          │
│    │            │    個人賺五千。            │          │
├──┼──────┼──────────────┼─────┤
│ 五 │94年12月26日│蘭：我剛跟孝元聊過，你那邊有│同上卷第61│
│    │5時44分55秒 │    好東西，怎麼沒講。      │頁。      │
│    │            │豐：你又沒欠。              │          │
│    │            │蘭：空間多少？聽說有沒動的。│          │
│    │            │豐：有呀，但沒動過的沒錢賺，│          │
│    │            │    不然就1.5的。           │          │
│    │            │蘭：一定有到1.5的，價錢。   │          │
│    │            │豐：我給你25。              │          │
├──┼──────┼──────────────┼─────┤
│ 六 │95年1月11日 │蘭：我上次跟你拿的那個還沒出│同上卷第60│
│    │17時15分56秒│    完，原的還有半錢。      │頁。      │
├──┼──────┼──────────────┼─────┤
│ 七 │95年1月18日 │蘭：這個東西不行，空間不到1 │同上卷第60│
│    │7時11分27秒 │    比1。                   │頁。      │
│    │            │豐：好好。                  │          │
└──┴──────┴──────────────┴─────┘
附表三
 ┌──┬─────┬─────┬────┬──┬─────┐
 │編號│  時  間  │  地 點   │販賣毒品│販賣│販賣價格  │
 │    │          │          │之對象  │次數│          │
 ├──┼─────┼─────┼────┼──┼─────┤
 │ 1  │95年1月某 │基隆市南新│張依孝  │數次│每次二千至│
 │    │日起至2月 │街42之4號 │        │    │三千元不等│
 │    │某日止    │被告住處附│        │    │          │
 │    │          │近        │        │    │          │
 ├──┼─────┼─────┼────┼──┼─────┤
 │ 2  │同上      │同上      │高朝宗  │數次│每公克四千│
 │    │          │          │        │    │元        │
 ├──┼─────┼─────┼────┼──┼─────┤
 │ 3  │95年3月某 │同上      │陳正全  │數次│每公克三千│
 │    │日起至95年│          │        │    │元        │
 │    │4月7日止  │          │        │    │          │
 └──┴─────┴─────┴────┴──┴─────┘
